【裁判字號】    92,上易,1037
【裁判日期】    920828
【裁判案由】    詐欺
【裁判全文】
臺灣高等法院高雄分院刑事判決                  九十二年度上易字第一三七號
    上  訴  人  臺灣高雄地方法院檢察署檢察官
    被      告  甲○○
右上訴人因被告詐欺案件，不服臺灣高雄地方法院九十二年度易字第九二八號中華民
國九十二年五月十九日第一審判決（起訴案號：臺灣高雄地方法院檢察署九十二年度
偵緝字第四九０號），提起上訴，本院判決如左：
      主  文
原判決撤銷。
甲○○幫助意圖為自己不法之所有，以詐術使人將本人之物交付，處有期徒刑肆月，
如易科罰金以佰元折算壹日。
      事  實
一、甲○○因失業年餘，缺錢花用，渠應了解國內社會上層出不窮之刮刮樂及其相類
    似之詐騙集團或不法份子為掩飾渠等不法行徑，避免執法人員之追究及處罰，經
    常利用他人之存款帳戶、存摺、提款卡及密碼轉帳，以確保犯罪所得之不法利益
    並掩人耳目，因此，在客觀可以預見一般取得他人金融存款帳戶使用之行徑，常
    與財產犯罪所需有密切關連，竟以縱有人持其印章、存摺、提款卡及密碼作為詐
    騙之犯罪工具，亦不違渠本意之幫助犯意，於民國九十一年三月十二日前之某日
    ，由報紙之分類廣告欄與綽號「章文和」之年籍不詳之成年男子聯絡應徵粗工，
    竟於九十一年三月十二日前往遠東國際商業銀行高雄五福分行辦理開戶，於取得
    帳號00000000000000號之存摺及提款卡後，即交由該「章文和」
    之人，供其與綽號「張振文」暨其他年籍姓名均不詳之成年人所組成之該詐騙集
    團使用。嗣乙○○因經濟困難，於同年三月底見聯合報登有分類廣告招攬貸款代
    辦，乃以電話與該自稱為台新銀行辦理小額信用貸款專員之「張振文」之人聯絡
    ，「張振文」佯稱需先以新台幣（下同）五千二百五十元之代價辦理勞保證明，
    要求乙○○將該筆款項匯入甲○○申辦之前開帳戶後，隨即可獲得貸款。乙○○
    信以為真，遂於同年四月一日將上開款項匯入上開帳戶內，然經向該「張振文」
    之人查證結果，竟遭虛以諉蛇聲稱已進行代辦，隨後即無從聯繫音訊全無，乙○
    ○始知受騙，報警處理進而循線查獲上情。
二、案經乙○○訴請台灣彰化地方法院檢察署偵查，經臺灣高等法院檢察署核准移轉
    由臺灣高雄地方法院檢察署檢察官偵查起訴。
      理  由
一、被告甲○○未於審判期日到庭，據其前於偵查、原審中所述，固不否認前往遠東
    國際商業銀行高雄五福分行申請開戶領得存摺及提款卡，並交予該年籍不詳之「
    章文和」之人使用，然辯稱：其係因該「章文和」之人佯稱需將存摺帶回公司影
    印辦理薪資轉張，始將存摺及提款卡交予該人，隔天伊按「章文和」所給之住址
    去找，就沒有看到人，不知會遭詐欺集團作為匯款之用云云。
二、惟查：
（一）右開被害人乙○○因欲貸款，以電話與該自稱為台新銀行辦理小額信用貸款專
      員之「張振文」之人聯絡，「張振文」佯稱需先以五千二百五十元之代價辦理
      勞保證明，要求乙○○將該筆款項匯入甲○○申辦之前開帳戶後，隨即可獲得
      貸款。乙○○信以為真，遂於同年四月一日將上開款項匯入上開帳戶內，然經
      向該「張振文」之人查證結果，竟遭虛以諉蛇聲稱已進行代辦，隨後即無從聯
      繫音訊全無，始知受騙等情，業據乙○○及其妻潘蕙雅於偵查中指述綦詳，並
      有遠東國際商業銀行高雄五福分行開戶約定書、存摺往來明細各一件在卷可查
      ，乙○○受詐欺而交付財物已甚明顯。
（二）被告雖為辦理轉帳，始交付存摺及提款卡，惟衡諸社會通常觀念，辦理薪資轉
      帳只需帳號，並不需使用存摺正本，縱使需使用影本，以市區便利商店設置影
      印機之普遍程度，亦無大費周章將存摺攜返公司影印之必要，更無將提款卡一
      併交予該人之理。被告與該「章文和」之人係相約在高雄市○○路、忠孝路口
      之市區見面，既未曾前往該公司，何能任意將存摺、提款卡等重要物品交予初
      次見面、僅憑名片證明身分之陌生人？而詐騙集團欲取得提款卡，無非係欲利
      用提款卡轉帳或提領現金之便利性而遂其不法行為，被告竟將提款卡一併交付
      該「章文和」之人，又於交付存摺及提款卡後，第二天即不見該名「章文和」
      之人，被告竟未曾對其帳戶狀況加以聞問或查詢，嗣後亦未辦理止付，若謂其
      在客觀上無法預見一般取得他人金融存款帳戶使用之行徑，常與財產犯罪所需
      有密切關連，孰能置信？再者被告自承高中補校畢業，亦屬受有中等教育之人
      ，而國內社會上層出不窮之刮刮樂及其相類似之詐騙集團或不法份子，避免執
      法人員之追究及處罰，利用他人帳戶行騙，迭據報章媒體時加報導，政府機關
      、金融機構亦一再宣導勿將存摺、提款卡交予他人，以避免被告利用，被告辯
      稱不知會利用存摺、提款卡犯罪，不足採信。是被告顯有基於縱有人持其存摺
      、提款卡作為詐騙之犯罪工具亦不違本意之幫助犯意至明。本件事證明確，被
      告犯行已堪認定。
三、核被告甲○○將所有之銀行帳戶提供予他人，供他人詐騙財物，其顯係基於幫助
    他人詐欺財物之犯意，且所為提供銀行存摺、提款卡予他人之行為，亦屬刑法詐
    欺罪構成要件以外之行為，其既以幫助他人犯罪之意思而參與犯罪構成要件以外
    之行為，應論以刑法第三百三十九條第一項詐欺取財罪之幫助犯。又被告係幫助
    他人犯罪，依刑法第三十條第二項規定減輕其刑。原審為被告論罪科刑之判決，
    固非無見。惟查被告將其存摺、提款卡幫助他人犯罪，使被害人求償困難，治安
    機關難以追查、偵辦，惡性非輕，原審僅量處拘役五十日，即有過輕。檢察官上
    訴意旨，以此指摘原判決不當，為有理由，應予撤銷改判。爰審酌被告前無刑案
    紀錄，本案係將存摺、提款卡交予他人用於詐欺取財，犯罪後態度，及其他一切
    情狀，量處如主文所示之刑，並諭知易科罰金之折算標準。
四、被告經合法傳喚，無正當之理由不到庭，爰不待其陳述逕行判決。
據上論結，應依刑事訴訟法第三百七十一條、第三百六十九條第一項前段、第三百六
十四條、第二百九十九條第一項前段，刑法第三百三十九條第一項、第三十條、第四
十一條第一項，罰金罰鍰提高標準條例第一條前段、第二條，判決如主文。
本案經檢察官林應華到庭執行職務。
中      華      民      國    九十二    年      八      月    二十八    日
                              臺灣高等法院高雄分院刑事第五庭
                                  審判長法官  吳水木
                                        法官  洪慶鐘
                                        法官  趙文淵
右正本證明與原本無異。
不得上訴。
                                  法院書記官  吳新貞
中      華      民      國    九十二    年      八      月    二十八    日
附錄：本判決論罪科刑法條：
刑法第三百三十九條第一項
意圖為自己或第三人不法之所有，以詐術使人將本人或第三人之物交付者，處五年以
下有期徒刑、拘役或科或併科一千元以下罰金。


司法院資訊處製作；財團法人民間司法改革基金會備份。
